【裁判字號】    99,台抗,455
【裁判日期】    990617
【裁判案由】    聲請假扣押
【裁判全文】
最高法院民事裁定              九十九年度台抗字第四五五號
再 抗告 人  社團法人雲林縣陳守成慈善功德會
法定代理人  丁○○
訴訟代理人  王寶蒞律師
上列再抗告人因與相對人甲○○等間聲請假扣押事件，對於中華
民國九十九年三月三十一日台灣高等法院裁定（九十九年度家抗
字第四五號），提起再抗告，本院裁定如下：
    主  文
再抗告駁回。
再抗告訴訟費用由再抗告人負擔。
    理  由
按對於抗告法院所為抗告有無理由之裁定再為抗告，僅得以其適
用法規顯有錯誤為理由者為限，此觀民事訴訟法第四百八十六條
第四項規定自明。本件再抗告人以相對人甲○○（民國七十七年
出生，母為姚敏發）、乙○○（八十九年出生，母為丙○○）之
被繼承人黃健前於九十七年七月五日立有遺囑，將其財產中動
產部分一半贈與再抗告人，嗣黃健於同年八月二日死亡後，相
對人均拒依上開遺囑履行，另姚敏發拒不返還積欠黃健之借款
，且丙○○為越南國籍，已與黃健離婚，乙○○日後極可能拿
到應繼財產即避居國外，其寄發函件出現「招領逾期退回」，有
日後不能執行或甚難執行之虞，因向台灣台北地方法院（下稱台
北地院）聲請就相對人之財產在新台幣（下同）二百八十萬元範
圍內予以假扣押，該法院裁定准再抗告人以二十八萬元為相對人
供擔保後，得對相對人之財產在二百八十萬元範圍內為假扣押，
相對人不服，提起抗告。原法院以：依再抗告人提出之代筆遺囑
、繼承系統表及戶籍謄本等件為證，固足認其已就假扣押本案請
求為相當之釋明。然民事訴訟法第五百二十三條第一項所稱不能
強制執行者，指債務人浪費財產，增加負擔，或就其財產為不利
益之處分，將成為無資力之情形等是，所謂恐難執行，如債務人
將移住遠方或逃匿是也。查再抗告人指相對人拒不依遺囑履行交
付遺產，於訴請確認遺囑無效訴訟中，姚敏發悍然拒絕交付，且
拒不返還積欠黃健借款，相對人拒不交付遺產，實有跡可循，
更有隱匿繼承數額，日後有不能執行或甚難執行等情，此僅屬本
案請求之原因，尚非就假扣押之原因為釋明。且姚敏發縱有積欠
黃健借款，亦係黃健死亡前九十、九十一年間之糾紛，與相
對人無關，無從據此認定於黃健死亡後，相對人有隱匿繼承數
額之情形。另再抗告人指丙○○為越南國籍，已與黃健離婚，
日後極可能拿到應繼財產避居國外，其寄發函件已出現「招領逾
期退回」，日後恐不能執行或甚難執行等語，因乙○○為未成年
人，於黃健死亡後，由母丙○○單方行使親權，乙○○是否拿
到應繼財產即避居國外，未見再抗告人舉證，僅屬其主觀臆測。
又再抗告人聲請本件假扣押書狀上關於乙○○及丙○○之地址均
載為「台北市○○○路」，與再抗告人九十八年九月二十一日存
證信函之送達地址係「台北市○○○路」並不相同，縱該存證信
函信封上蓋有「招領逾期退回」，或可能係因遷移新生南路址之
故，尚無從憑以認定乙○○有遠走國外逃避遺囑交付之情事。再
抗告人復未能提出可使法院信其主張為真實之其他證據，顯就假
扣押之原因未為任何釋明，縱陳明願供擔保，依同法第五百二十
六條第一項、第二項規定，亦不應准其假扣押之聲請，抗告為有
理由，因以裁定將台北地院裁定廢棄，改駁回再抗告人之聲請，
經核並無適用法規顯有錯誤之情形。按民事訴訟法第五百二十八
條第二項所稱「抗告法院為裁定前，應使債權人及債務人有陳述
意見之機會」，包括債權人或債務人以書狀陳述其意見，非指僅
以抗告法院行準備或言詞辯論程序者為限。查相對人對台北地院
准予假扣押裁定，提起抗告時，既於抗告狀具體指摘再抗告人未
釋明假扣押之原因，並於該抗告狀繕本送達再抗告人後，由其另
提出民事答辯狀，陳述其意見，有該答辯狀可稽，即難謂原法院
於裁定前，未使再抗告人有陳述意見之機會，原裁定核與上開條
項之規定無悖。再抗告人另執陳詞，泛以：其提出之聲證三乙○
○戶籍謄本，聲證六台北地院九十八年度司北調字第四一七號調
解不成立證明書，均足認其已就假扣押之原因為釋明等與原裁定
結果不生影響之理由，再為抗告，求予廢棄原裁定，不能認為有
理由。
據上論結，本件再抗告為無理由。依民事訴訟法第四百九十五條
之一第二項、第四百八十一條、第四百四十九條第一項、第九十
五條、第七十八條，裁定如主文。
中    華    民    國  九十九  年    六    月   十七   日
                      最高法院民事第五庭
                          審判長法官  朱  建  男
                                法官  顏  南  全
                                法官  林  大  洋
                                法官  沈  方  維
                                法官  鄭  玉  山
本件正本證明與原本無異
                                      書  記  官
中    華    民    國  九十九  年    六    月  二十九  日
                                                      Q

司法院資訊處製作；財團法人民間司法改革基金會備份。
